臺灣高等法院臺南分院刑事裁定
109年度抗字第562號
抗  告  人  
即  受刑人  乙○○

上列抗告人因竊盜案件撤銷緩刑，不服臺灣臺南地方法院中華民
國109年10月19日裁定(109年度撤緩字第193號)，提起抗告，本
院裁定如下：
    主  文
抗告駁回。
    理  由
一、本件抗告意旨略以：抗告人即被告乙○○因罹患思覺失調症，
    出現恍神、幻覺，並在認知力、辨識力及控制力顯著減低之
    情況下犯罪。而未經同意竊取他人物品，固應受罰，但患有
    身心障礙之抗告人係病人態樣，所竊取之物品均是粗俗價廉
    之物品，金額不大，常人不會一而再的竊取他人物品，足見
    抗告人是受精神障礙異常而犯下本件竊盜犯行。是倘再施以
    刑罰，不僅無法達到刑罰矯正目的，且延誤療程，徒讓病情
    陷入更加嚴重之危險，是為抗告人最佳利益，究應採取何種
    方式為佳，原裁定未予審酌即撤銷緩刑宣告，實有不當云云
    。
二、原裁定意旨略以：
　　抗告人因犯竊盜案件，經原審於108年6月28日，以108年度
    簡上字第158號（108年度撤緩偵字第32號）判處有期徒刑6
    月，緩刑3年，於108年6月28日確定（下稱本案），緩刑期
    間至111年6月27日止。乃於緩刑期內即108年9月20日故意更
    犯竊盜罪，經原審108年度易字第1683號判處有期徒刑二月
    ，上訴後經本院109年上易字第303號判決駁回上訴，於本案
    緩刑期內之109年7月29日確定（下稱後案），有原審108年
    度簡上字第158號、108年度易字第1683號、本院109年上易
    字第303號刑事判決書、臺灣高等法院被告前案紀錄表在卷
    可憑。經核抗告人確有於緩刑期內因故意犯他罪，而在緩刑
    期內受有期徒刑之宣告確定之事實。又觀諸抗告人先因犯竊
    盜罪而受有期徒刑之宣告，竟又於緩刑期內，另犯竊盜罪，
    足見其未能深切反省，主觀犯意所顯現之惡性已高，漠視法
    律秩序及社會安全，原宣告之緩刑確已難收其預期之效果，
    而有執行刑罰之必要，爰准依檢察官之聲請，撤銷本案關於
    抗告人之宣告。
三、按受緩刑之宣告，於緩刑期內因故意犯他罪，而在緩刑期內
    受6月以下有期徒刑、拘役或罰金之宣告確定，足認原宣告
    之緩刑難收預期效果，有執行刑罰之必要者，得撤銷其緩刑
    宣告，刑法第75條之1第1項第2款定有明文。緩刑宣告為預
    測性裁判，以被告未來保持良好舉止作為假設基礎，此等預
    測本即有不確定性。因此，撤銷緩刑宣告之裁定即屬對於原
    先預測進行校正，此項校正裁定並非對於被告施以新的刑罰
    ，僅是因為預測的假設基礎流失或不存在，而收回原先對於
    被告本罪的刑罰優惠。該條立法意旨認為，本條採用裁量撤
    銷主義，賦與法院撤銷與否之權限，特於第1項規定實質要
    件為「足認原宣告之緩刑難收其預期效果，而有執行刑罰之
    必要」，供作審認之標準。故於上揭「得撤銷」緩刑之情形
    ，法官應依職權本於合目的性之裁量，妥適審酌被告所犯前
    後數罪間，關於法益侵害之性質、再犯之原因、違反法規範
    之情節是否重大、被告主觀犯意所顯現之惡性及其反社會性
    等情，是否已使本案原為促使惡性輕微之被告或偶發犯、初
    犯改過自新而宣告之緩刑，已難收其預期之效果，而確有執
    行刑罰之必要。
四、經查：
　㈠抗告人於本案緩刑期內故意犯他罪（即後案），而在緩刑期
    內受有期徒刑6月以下刑之宣告確定之事實，已如前述。觀
    諸抗告人本案之犯罪時間為106年11月28日至107年1月10日
    共有5次竊盜犯行，後案犯罪時間為108年9月20日，2案均為
    竊盜案件，2案侵害法益、罪質均屬相同，足認其守法之意
    識薄弱，其主觀犯意所彰顯之惡性及反社會性明顯，堪認原
    宣告之緩刑已難收其預期效果，而有執行刑罰之必要。
　㈡抗告人雖以上開情詞置辯。但查：
　１本案除為緩刑之宣告外，並認抗告人一再竊盜是肇因「情感
    性精神病」、「因憂鬱情緒、衝動控制不良、竊盜癖、緊張
    焦躁等症狀」之精神障礙所造成，並非如一般「貪圖個人不
    法利益」、「欲不勞而獲」之竊盜犯，故欲避免抗告人再有
    竊盜犯行，第一要務須先控制其精神疾病。是為撤底解決問
    題，在抗告人能夠穩定地接受治療，並聯合家庭力量的支持
    ，期使其精神疾病，為一定程度內之控制，乃並諭知抗告人
    於緩刑期內應依照地檢署觀護人之指示，定期接受醫師治療
    。惟抗告人於緩刑期間，並於接受醫師治療之期間，未規則
    服藥，為抗告人之子甲○陳述在卷（本院卷第67頁），則上
    開緩刑之宣告，已無法促使抗告人深切反省，確實規則服藥
    以控制其病情。
　２抗告人雖於後案審理中辯稱其領有身心障礙證明，經麻豆新
    樓醫院於103年診斷其患有情感性精神病；於105年因竊盜另
    案經法院囑託奇美醫院台南分院施以精神鑑定結果，認其因
    竊盜癖而有衝動控制障礙，因重度憂鬱而有思緒行動緩慢、
    注意力不集中等情形，判斷其於犯罪行為時精神狀況應有精
    神障礙之情形；復於108年因竊盜另案再經法院囑託奇美醫
    院施以精神鑑定結果，亦肯認其精神、心理狀況長期飽受憂
    鬱症、認知功能受損及行為控制不良等疾病所擾云云。但查
    ：
　⒈經前案法官調查結果「臺南市政府檢送之抗告人身心障礙鑑
    定資料，抗告人自101年起迄今，因情感性精神疾患，情緒
    功能輕度障礙，領有輕度身心障礙證明；且依辯護人引據前
    案105年精神鑑定報告書所載，抗告人之診斷為重鬱症，有
    思緒行動緩慢、注意力不集中之情形，可能合併有偷竊癖，
    而有衝動控制障礙，然其對外界事物之認知、理解能力並無
    缺失。而奇美醫院於108年8月8日對其實施精神鑑定，鑑定
    結論為『抗告人診斷為憂鬱症，此次評估未發現有偷竊癖的
    典型表現，測驗中雖有些許記憶力問題，但不致於到失憶。
    其於107年8月13日犯案時，雖然可能受到憂鬱症狀及可能的
    認知功能稍微受損，導致其行為控制力稍差，然卻無法以偷
    竊癖或失憶等其他精神病理現象來解釋其行為，亦無法排除
    其為多年來貪小便宜習慣性行為。』；理由部分則提及：『心
    理衡鑑…未發現個案有精神病理症狀（幻覺或妄想）或心智
    缺陷，也未發現個案進行偷竊時感到愉悅、或是為了報復或
    表達憤怒』、『精神狀態檢查：…案發前並無明顯壓力事件，
    買水果前無明顯矛盾式焦慮，事後亦無明顯快感或放鬆感』
    ，鑑定結論認定『被告之竊盜行為不能以病理現象解釋，且
    不能排除是貪小便宜』」（見本院109年度上易字第303號判
    決理由欄三、論罪㈡所述）。
　⒉抗告人另於109年5月16日至同年6月7日再犯竊盜罪共4罪，經
    原審109年度簡字第3015號判決各判處罪刑，並定應執行拘
    役110日確定，復經原審109年簡上字第348號駁回上訴確定
    。該案中經參酌奇美醫院上開鑑定結果，及抗告人該案中供
    述「其本案3次在超商偷竊物品，均是在週六上午探望其母
    親之日，因早起趕車、肚子餓始為之，另次在魚攤亦屬竊取
    生鮮食品之狀況」，而認抗告人是因為特定目的在特定時間
    、地點竊取吃食，其偷竊行為是經過有意識地選擇偷竊地點
    及欲竊取之物品，且其偷取物品之方式均自行放入所攜帶之
    袋子內避未結帳，顯然知悉所為是法所不容許之行為，而有
    意掩飾；是其4次竊盜犯行，難認是因受精神疾病影響而導
    致其辨識行為違法或依其辨識而行為之能力，顯著減低，又
    有原審109年度簡上字第348號刑事判決可按。
　３是依抗告人歷次竊盜犯行情節，其經醫院專業醫師鑑定結果
    ，難認其為竊盜犯行時，是因受精神疾病影響而致其辨識行
    為違法或依其辨識而行為之能力，有顯著減低之情事；復於
    本案經為緩刑宣告時，併諭知於緩刑期內應依照地檢署觀護
    人之指示，定期接受醫師治療，竟又於緩刑期內相繼再犯同
    罪質之竊盜案件，均足佐證抗告人主觀犯意所顯現之惡性及
    反社會性甚高，原宣告之緩刑，顯難收其預期效果，而有執
    行刑罰之必要。
五、原審因依檢察官之聲請，認本案符合刑法第75條之1第1項第
    2款規定，依刑事訴訟法第476條規定，撤銷抗告人本案之緩
    刑宣告，經核並無不合。抗告人猶執前詞指摘原裁定不當，
    為無理由，應予駁回。
據上論結，應依刑事訴訟法第412條，裁定如主文。
中　　華　　民　　國　　110 　年　　4 　　月　　30　　日
                  刑事第一庭    審判長法  官  楊清安
                                      法  官  蕭于哲
                                      法  官  陳珍如 
以上正本證明與原本無異。
不得再抗告。
　　　　　　　　　　　　　　　　　　　書記官  盧建元
中　　華　　民　　國　　110 　年　　4 　　月　　30　　日